最高法院刑事判決　　　　　　九十六年度台上字第六三六三號
上　訴　人　丙○○
　　　　　　　　　　號
選任辯護人　宋永祥律師
　　　　　　盧昱成律師
上　訴　人　甲○○
　　　　　　　　　　號
　　　　 　 乙○○
上列上訴人等因傷害致重傷案件，不服台灣高等法院台中分院中
華民國九十五年十月十九日第二審判決（九十四年度上訴字第二
六四六號，起訴案號：台灣台中地方法院檢察署九十三年度偵字
第五二一號），提起上訴，本院判決如下：
    主  文
原判決撤銷，發回台灣高等法院台中分院。
    理  由
本件原判決認定上訴人甲○○於民國九十二年八月九日上午三時
許，在台中縣大雅鄉○○路○段一六０之一號「長虹卡拉ＯＫ」
店消費時，因點歌之細故與陳聰敏發生爭執，即萌普通傷害犯意
，與另上訴人即同行之乙○○、丙○○等友人基於上開犯意聯絡
，先在該店內分別持麥克風、座椅或徒手毆打陳聰敏，再於店外
由乙○○、丙○○拉住陳聰敏後，由甲○○持現場取得之木棍一
支攻擊陳聰敏腹部，且脫掉陳聰敏身上所有衣物，致其腹內出血
，嗣經送往台中縣大雅澄清醫院急診治療，因受有腹部鈍挫傷併
胰臟斷裂及內出血、急性胰臟炎併後腹腔膿瘍等傷害，於同年月
十一日經澄清綜合醫院中港分院進行胰臟及脾臟切除手術，致陳
聰敏因之受有身體及健康上重大不治之重傷害等情。因認第一審
判決皆論處上訴人等三人共同傷害人之身體，因而致人於重傷罪
刑（甲○○為累犯），為無不合，予以維持，駁回上訴人等三人
在第二審上訴。固非無見。
惟查：(一)、刑法上之加重結果犯，係以行為人對於加重結果之發
生，客觀上有預見之可能，能預見而不預見者為要件。此所謂「
能預見」，係指客觀情形而言，與加害人本身主觀上有無預見之
情形不同。倘加害人「主觀上」已有預見，而結果之發生又不違
背其本意時，則屬刑法第十三條第二項所規定間接故意之範疇，
無復論以加重結果犯之餘地。因此加害人對於結果之發生「客觀
上」能否預見、「主觀上」是否不預見，以及該項結果之發生有
無違背其本意，均與加害人應負何種刑責之判斷攸關，此項構成
犯罪之事實，依刑事訴訟法第三百零八條、第三百十條第一款規
定，不僅於犯罪事實中應明白認定，且須於理由內說明其憑以認
定之證據，方足以資論罪科刑。原判決事實認定上訴人等三人係
基於普通傷害犯意聯絡，先在「長虹卡拉ＯＫ」店內，分持麥克
風、座椅，或以徒手共同毆打陳聰敏，再於店外由王、陳二人拉
住陳聰敏，由甲○○持木棍攻擊其腹部，嗣送醫治療，陳聰敏因
之受有腹部鈍挫傷併胰臟斷裂及內出血、急性胰臟炎併後腹腔膿
瘍等傷害，經施行胰臟、脾臟切除手術，而受有身體及健康上重
大不治之重傷害等情，乃於理由內論以上訴人等三人刑法第二百
七十七條第二項之傷害致人受重傷罪。然其事實欄對上訴人等三
人就陳聰敏因遭渠等毆打，腹部嚴重受傷，終致須施行胰臟、脾
臟切除手術，造成重大不治傷害之加重結果，如何屬「客觀上」
有預見可能，而為上訴人等三人「主觀上」所未預見之主要犯罪
構成事實，未加認定、記載，已不足為正確適用法律之依據，且
於判決理由內對此一致人於重傷加重結果犯構成要件之認定，亦
未置一詞，說明其憑據，應有判決理由不備之違法。(二)、原判決
理由係以證人陳聰敏、陳威廷，另證人即長虹卡拉ＯＫ店負責人
吳明長於第一審審理時結證之供詞，資為上訴人等三人本件犯罪
之主要論據。然吳明長於警詢證稱案發當時伊在店內，看見乙○
○、丙○○二人係在「勸架」，嗣渠等衝到店外，伊未出去，店
外情形伊不清楚等語，其嗣於偵查、第一審及原審審理時亦為相
同意旨之供證（見偵卷第二十一頁背面、第二十三頁、第五十六
頁、一審卷第一五九頁、第一六八、第一六九頁、原審卷第一一
二頁背面），既僅證述勸架，自係有利於乙○○、丙○○二人之
證據，原判決徒以吳明長於第一審審理時證稱案發時甲○○所坐
該桌，數人衝上去，分不清是要衝上去打架或勸架等語，為不利
乙○○、丙○○二人之論據，已嫌速斷。而對吳明長上開有利於
王、陳二人之供證，未說明不採之理由，應有判決理由不備之違
誤。(三)、陳聰敏於偵查中以證人身分到庭結證，證稱案發當時伊
在該卡拉ＯＫ店內係遭甲○○毆打，乙○○、丙○○二人係在店
外打伊等語，而陳威廷於同日偵查中則結證稱案發時伊在店內看
見上訴人等三人與另一伊不認識者，共同毆打陳聰敏，嗣至店外
，因伊被二人追著跑，故未看見陳聰敏被何人毆打等語（見偵卷
第五十五、五十六頁），則陳威廷關於在該卡拉ＯＫ店內，乙○
○、丙○○二人有否參與犯行，所供與陳聰敏、吳明長上開供證
不儘相符，且渠對於陳某在該店外遭何人毆打，並未目擊，此亦
與該證人嗣於原審審理時所稱對方共有四、五人打伊與陳聰敏二
人，其等邊打邊跑，就到外面了等語不相一致（見原審卷第一一
一頁背面），乃原判決對上開三證人相互及先後不一之供證，何
者與事實相符？未加釐清，並說明其取捨論斷之理由，乃併採為
上訴人等三人犯罪之論據，同嫌理由不備。以上，或係上訴人等
三人上訴意旨所指摘，或為本院得依職權調查之事項，且上揭違
背法令，因影響於事實之確定，本院依法無從自為判決，應認原
判決有撤銷發回更審之原因。陳聰敏因遭上訴人等三人毆打，除
受有腹部鈍挫傷併胰臟斷裂及內出血、急性胰臟炎併後腹腔膿瘍
等傷害外，其臉頰、頭皮、頸部及胸壁亦受有挫傷（見原審卷第
五十九至六十一頁）。原判決事實對此未加認定記載，案經發回
，更審判決對此宜予注意，併此敘明。
據上論結，應依刑事訴訟法第三百九十七條、第四百零一條，判
決如主文。
中　　華　　民　　國　九十六　年　 十一 　月　二十二　日
                      最高法院刑事第七庭
                          審判長法官  張　淳　淙
                                法官  劉　介　民
                                法官  張　春　福
                                法官  蔡　彩　貞
                                法官  蕭　仰　歸
      本件正本證明與原本無異
                                      書  記  官
中　　華　　民　　國　九十六　年　 十一 　月　二十九　日
                                                Ａ
